臺灣高等法院臺中分院刑事判決
110年度上訴字第2045號
上  訴  人  
即  被  告  孫維宏



指定辯護人  本院公設辯護人  郭博益  
上列上訴人因毒品危害防制條例案件，不服臺灣臺中地方法院11
0年度訴字第657號中華民國110年9月28日第一審判決（起訴案號
：臺灣臺中地方檢察署110年度偵字第2966、2968、6683號），
提起上訴，本院判決如下：
    主  文
原判決關於附表三編號4、6所示部分，均撤銷。
孫維宏犯如附表三編號4、6所示之罪，各處如附表三編號4、6所
示之刑及沒收。徒刑部分應執行有期徒刑參年拾月。
    事  實
一、孫維宏明知甲基安非他命係屬毒品危害防制條例第2條第2項
    第2款所公告列管之第二級毒品，依法不得持有、販賣，竟
    基於販賣第二級毒品甲基安非他命以營利之犯意，以其所有
    小米廠牌手機1支（內含門號0000-000000號晶片卡1張）為
    連繫購毒者之工具，並以該手機安裝之通訊軟體LINE聯繫購
    毒者，分別於如附表一編號4、6所示之時間、地點，各販賣
    第二級毒品甲基安非他命1小包予購毒者林○○、林○○以牟利
    ，並均完成交易（詳細交易時間、地點、交易數量、金額，
    均詳如附表一編號4、6所示；另附表一編號1至3、5、7至9
    部分業經原審判決確定），嗣經警循線查悉上情。
二、案經臺中市政府警察局刑事警察大隊、第二分局、第六分局
    報告臺灣臺中地方檢察署檢察官偵查起訴。
    理  由
壹、證據能力部分：
一、按被告以外之人於審判外之陳述雖不符刑事訴訟法第159條之1至第159條之4等4條之規定，而經當事人於審判程序同意作為證據，法院審酌該言詞陳述或書面陳述作成時之情況，認為適當者，亦得為證據。當事人、代理人或辯護人於法院調查證據時，知有刑事訴訟法第159條第1項不得為證據之情形，而未於言詞辯論終結前聲明異議者，視為有前項之同意，刑事訴訟法第159條之5定有明文。該條立法意旨在於傳聞證據未經當事人之反對詰問予以核實，原則上先予排除。惟若當事人已放棄反對詰問權，於審判程序中表明同意該等傳聞證據可作為證據；或於言詞辯論終結前未聲明異議，基於尊重當事人對傳聞證據之處分權，暨證據資料愈豐富，愈有助於真實發見之理念，且強化言詞辯論主義，使訴訟程序得以順暢進行，上開傳聞證據亦均具有證據能力。經查，本件以下所引用被告以外之人於審判外之言詞或書面陳述，業經於審理期日踐行調查證據程序，檢察官、被告及其辯護人均已當庭表示無意見，且迄至言詞辯論終結前亦未聲明異議，本院審酌該等言詞或書面陳述之製作及取得，並無證據顯示有何違背程序規定而欠缺適當性之情事，認以之為證據應屬適當，自均有證據能力。
二、又按除法律另有規定外，實施刑事訴訟程序之公務員因違背法定程序取得之證據，其有無證據能力之認定，應審酌人權保障及公共利益之均衡維護，刑事訴訟法第158條之4定有明文。查本件以下所引用之非供述證據，經本院於審理中提示並告以要旨而為調查時，檢察官、被告及其辯護人均未表示無證據能力，本院審酌該等證據作成及取得之程序均無違法之處，依上開規定之反面解釋，亦應認均有證據能力。
三、再按被告之自白，非出於強暴、脅迫、利誘、詐欺、疲勞訊問、違法羈押或其他不正之方法，且與事實相符者，得為證據，刑事訴訟法第156條第1項定有明文。本件被告所為之自白，並未提出其他可供證明被告究有如何之遭受「強暴、脅迫、利誘、詐欺、疲勞訊問、違法羈押或其他不正之方法」始為自白之證據，以供本院得以即時調查審認，被告所為之自白，堪認出於自由意志，得採為本件判決之基礎。
貳、實體部分：　　
一、上開犯罪事實，業據上訴人即被告孫維宏（下稱被告）於警
    詢、偵查、原審及本院審理中均坦承不諱（見第7105號他字
    卷第269至275、383至384頁、第6926號他字卷二第91至97、
    139至145、163至168頁、第7616號他卷一第211至215、261
    至266頁、第7616號他字卷二第25至26、235至238頁、第668
    3號偵字卷第45至48頁、第7177號他字卷第75至76頁、原審
    卷二第51至58、194至195頁、本院卷第250、287、288頁）
    ，核與證人林○○、林○○於警詢陳述、偵查中具結證述情節大
    致相符（詳見附表一編號4、6「證據清單」欄所示），且有
    如附表一編號4、6「證據清單」欄所示證據在卷可佐（詳見
    附表一編號4、6「證據清單」欄所示），足認被告上開任意
    性之自白與事實相符，應堪採信。
二、按販賣毒品罪，係以行為人主觀上有營利之意圖，客觀上將
    毒品價售或有償讓與他人為其構成要件，若行為人主觀上並
    無營利之意圖，即與販賣毒品罪之構成要件不相符合。而販
    賣毒品係違法行為，非可公然為之，亦無公定價格，且容易
    分裝、增減份量，而買賣之價格，可能隨時依交易雙方關係
    之深淺、購毒者之資力、需求量及對行情之認知、毒品來源
    是否充裕、查緝是否嚴謹、風險大小等情形，而異其標準，
    非可一概而論，從而販賣之利得，除販賣之價量俱臻明確外
    ，委難察得實情，然販賣者從價差或量差中牟利之方式雖異
    ，其意圖營利之販賣行為則無二致。又毒品量微價高，取得
    不易，政府懸為厲禁，凡販賣毒品者，茍無利益可圖，應無
    甘冒危險，而平價供應他人施用之理，因此其取得毒品之價
    格必較出售之價格低廉，或以同一價格售賣而減少毒品之份
    量，而從中賺取差價牟利無疑。本案被告於原審及本院審理
    時供稱：本案販賣第二級毒品甲基安非他命之利益為獲取個
    人免費施用之第二級毒品甲基安非他命之量差等語（見原審
    卷二第53、194頁、本院卷第287頁）；復衡以販賣毒品罪於
    我國查緝甚嚴且罪刑甚重，倘其中並無任何利益、好處可圖
    ，被告應不至於甘冒為警查緝風險而無償將毒品給予他人，
    足見被告販賣如附表一編號4、6所示之毒品予上開購毒者，
    主觀上確有營利之意圖，應可認定。綜上所述，被告上開販
    賣第二級毒品之犯行，事證明確，均堪認定，應予依法論科
    。
三、論罪科刑
  ㈠查甲基安非他命為毒品危害防制條例第2條第2項第2款所定之
    第二級毒品，依法不得持有、販賣。核被告上開所為，均係
    犯毒品危害防制條例第4條第2項之販賣第二級毒品罪。被告
    持有第二級毒品甲基安非他命之目的既在於販賣，則其持有
    第二級毒品甲基安非他命之低度行為，應為販賣第二級毒品
    之高度行為所吸收，不另論罪。
　㈡核被告犯如附表一編號4、6所示各罪，犯意各別，行為互殊
    ，均應分論併罰。
　㈢刑之加重減輕
  ⒈按二以上徒刑之執行，應以核准開始假釋之時間為基準，限
    於原各得獨立執行之刑，均尚未執行期滿，始有依刑法第79
    條之1第1、2 項規定，合併計算其最低應執行期間，同時合
    併計算其假釋後殘餘刑期之必要。倘假釋時，其中甲罪徒刑
    已執行期滿，則假釋之範圍應僅限於尚殘餘刑期之乙罪徒刑
    ，其效力不及於甲罪徒刑。縱監獄將已執行期滿之甲罪徒刑
    與尚在執行之乙罪徒刑合併計算其假釋最低執行期間，亦不
    影響甲罪業已執行完畢之效力（最高法院109年度台上字第2
    69號判決意旨參照）。經查：
  　⑴被告前因①違反毒品危害防制條例案件，經臺灣臺中地方法
      院以106年度訴字第1041號分別判處有期徒刑1年4月、2月
      確定，嗣經裁定應執行有期徒刑1年5月確定（下稱甲案）
      ；②違反毒品危害防制條例等案件，經該院以107年度訴字
      第1768號各判處有期徒刑6月（不得易科罰金）、4月（得
      易科罰金）確定；③違反藥事法案件，經該院以107年度訴
      字第1531號判處有期徒刑4月（共2罪），應執行有期徒刑
      7月確定；④違反毒品危害防制條例案件，經該院以107年
      度中簡字第2023號判處有期徒刑4月確定，上開②③④各罪，
      經裁定應執行有期徒刑1年5月確定（下稱乙案）。上開各
      罪經接續執行即甲案自107年2月8日起至108年7月7日止、
      乙案自108年7月8日起至109年12月7日止，嗣經合併計算
      其最低應執行期間後，於109年1月3日縮短刑期假釋出監
      並付保護管束。惟前開假釋嗣後遭撤銷，應執行殘刑8月
      又7日等情，有臺灣高等法院被告前案紀錄表1份在卷可憑
      。
  　⑵依上，被告於109年1月3日假釋出監時，甲案已於108年7月
      7日執行完畢。揆諸上開說明，被告受甲案有期徒刑執行
      完畢後，5年內故意再犯本案有期徒刑以上之各罪，應依
      刑法第47條第1項規定，各論以累犯。復審酌被告上開前
      案與本案間，其侵害之法益及所犯之罪質均相似，且於前
      案執行完畢後約1年再犯如附表一編號4、6所示各罪，足
      見前案徒刑執行之成效不彰，主觀上具有特別之惡性，而
      有刑罰反應力薄弱之情形。是綜合本案犯罪情節，認依累
      犯規定加重最低本刑，並不致使被告所受之刑罰超過其所
      應負擔之罪責，亦不會造成其人身自由因此遭受過苛之侵
      害，無違憲法罪刑相當原則及比例原則，故依司法院釋字
      第775號解釋意旨，除就販賣第二級毒品罪之法定刑為無
      期徒刑部分，依刑法第65條第1項規定，不得加重外，僅
      就其他法定刑部分，依刑法第47條第1項規定，均加重其
      刑。
  ⒉次按犯毒品危害防制條例第4條至第8條之罪於偵查及歷次審
    判中均自白者，減輕其刑，毒品危害防制條例第17條第2項
    定有明文。次按毒品危害防制條例第17條第2項規定所稱「
    偵查中」，參諸刑事訴訟法第108條第3項規定，於起訴案件
    ，係指警詢、檢察官偵查終結至卷宗及證物送交法院繫屬前
    而言（最高法院106年度台上字第1346號判決意旨參照）。
    苟被告於偵查及歷次審判中均曾自白，即應依上開規定減輕
    其刑。而所謂偵查中之自白，不論該被告之偵查中自白，係
    出於自動或被動、簡單或詳細、一次或多次，均屬之，縱被
    告於偵查中自白之前、後，有否認之辯詞，亦不影響偵查中
    已自白之效力。而所謂歷次審判中均自白，係指歷次事實審
    審級（包括更審、再審或非常上訴後之更為審判程序），且
    於各該審級中，於法官宣示最後言詞辯論終結時，被告為自
    白之陳述而言。經查，被告於偵查、原審及本院審理時，均
    就其上開犯行坦承不諱，已如前述，爰依毒品危害防制條例
    第17條第2項之規定，減輕其刑，並依法先加重（不得加重
    部分除外）後減輕其刑。
　⒊另按毒品危害防制條例第17條第1項規定：「犯第4條至第8條
    、第10條或第11條之罪，供出毒品來源，因而查獲其他正犯
    或共犯者，減輕或免除其刑。」其立法旨意在於鼓勵被告具
    體提供其毒品上游，擴大追查毒品來源，俾有效斷絕毒品之
    供給，以杜絕毒品泛濫，祇須被告願意供出毒品來源之上手
    ，因而查獲其他正犯或共犯者，即可邀減輕或免除其刑之寬
    典。惟所謂「供出毒品來源」，當係指犯該條例所定上開各
    罪之人，供出其所犯上開各罪該次犯行之毒品來源而言。亦
    即須所供出之毒品來源，與其被訴之各該違反毒品危害防制
    條例犯行有直接關聯者，始得適用上開規定減免其刑，並非
    漫無限制。是倘犯販賣毒品罪，自須供出本案所販賣毒品之
    來源，始足當之。而所稱「因而查獲」，則係指被告詳實供
    出毒品來源之具體事證，因而使有偵查（或調查）犯罪職權
    之公務員知悉而對之發動偵查（或調查），並因而查獲而言
    。因之，所謂「供出毒品來源，因而查獲」，必以被告所稱
    其本案所販賣之毒品來源與嗣後查獲之其他正犯或共犯間具
    有關聯性，始稱充足。倘被告販賣毒品之犯罪時間，在時序
    上較早於該正犯或共犯供應毒品之時間，即令該正犯或共犯
    確因被告之供出而被查獲，仍不符上開應減輕或免刑之規定
    （最高法院103年度台上字第4519號、104年度台上字第917
    號判決意旨參照）。經查，被告於109年11月5日警詢中供稱
    ：「（現警方再次提示你於109年06月27日12時57分52秒，
    將購毒金2萬4,000元匯入帳號000-0000000000000000後，另
    於109年06月27日23時31分19秒，在高雄市○○區○○○路000號7
    -11○○門市領出之提領影像，供你確認，是否為你所稱暱稱『
    i』之男子（即林○○）？）是林○○沒錯」等語（見本院卷第11
    9），且因被告供出毒品來源為暱稱「I」之林○○而查獲林○○
    等情，亦有臺中市政府警察局第二分局之偵查報告可參（見
    本院卷第114、122頁），且林○○涉嫌於109年6月23日、同年
    7月2日販賣第二級毒品甲基安非他命予被告部分，業經該局
    移送臺灣臺中地方檢察署，並經該署以110年度偵字第1931
    、3946號提起公訴及110年度偵字第26131號移送併辦，而林
    ○○於偵查中亦坦承有於上開時間、地點販賣第二毒品甲基安
    非他命予被告之犯行，有該案件起訴書、移送併辦意旨書可
    按（見本院卷第81至83、93至94頁），又被告就本件附表一
    編號4、6之犯罪時間分別係109年7月28日及同年8月15日，
    時序均在向林○○購買毒品第二級毒品時間之後，是足認被告
    就上開所犯販賣第二級毒品甲基安非他命犯行，確有供出毒
    品來源，且因而查獲林○○，爰依毒品危害防制條例第17條第
    1項之規定，就被告如附表一編號4、6所示販賣第二級毒品
    部分遞減其刑。
　㈣按刑法第59條規定之酌量減輕其刑，必須犯罪另有特殊之原
    因與環境，在客觀上足以引起一般同情，認為即使予以宣告
    法定最低度刑，猶嫌過重者，始有其適用。此所謂法定最低
    度刑，固包括法定最低本刑；惟遇有其他法定減輕之事由者
    ，則應係指適用其他法定減輕事由減輕其刑後之最低度刑而
    言。倘被告別有法定減輕事由者，應先適用法定減輕事由減
    輕其刑後，猶認其犯罪之情狀顯可憫恕，即使科以該減輕後
    之最低度刑仍嫌過重者，始得適用刑法第59條規定酌量減輕
    其刑（最高法院100年度台上字第744號判決意旨參照）。經
    查，第二級毒品甲基安非他命不僅戕害購毒者身心健康，對
    施用毒品者之家庭帶來負面影響，並可能滋生其他犯罪，對
    社會所生危害程度非輕，惡性匪淺。本件被告於原審審理時
    供稱知悉不能非法販賣第二級毒品甲基安非他命等語（見原
    審卷二第194至195頁），足見被告均具有違法性意識，猶為
    本案犯行，嚴重影響社會治安及他人身心健康。又參以被告
    販賣第二級毒品之次數；復考量立法者鑒於第二級毒品之氾
    濫程度及對於社會治安之危害，故修正提高毒品危害防制條
    例第4條第2項之法定刑度，將販賣第二級毒品之最低法定刑
    提高為10年有期徒刑，且為進一步增加犯罪成本，有效達到
    防治毒品擴散之目的，亦提高前開規定之罰金刑，冀能達到
    遏止第二級毒品流竄之目的，是倘遽予憫恕而依刑法第59條
    規定減輕其刑，除對其個人難收改過遷善之效，甚且架空法
    定刑度而違反立法本旨。審酌上開情節，及販賣第二級毒品
    最輕法定本刑為10年以上有期徒刑，被告就就上開犯行，均
    依刑法第47條第1項、毒品危害防制條例第17條第2項、第1
    項先加重（不得加重部分除外）後遞減其刑後，實難認有何
    情輕法重之處，客觀上亦未足引起一般同情，洵無適用刑法
    第59條規定酌減其刑之餘地。
四、原審就被告有關附表一編號4、6所示販賣第二級毒品之犯行
    ，認犯罪事證明確，而予以論罪科刑，固非無見；惟查，被
    告就上開販賣第二級毒品甲基安非他命之犯行，有供出毒品
    來源且因而查獲之情形，符合毒品危害防制條例第17條第1
    項減免其刑之規定，已如前述，原判決認未因被告供出而查
    獲上手林○○（見原判決第12、13頁），而未依毒品危害防制
    條例第17條第1項之規定減輕其刑，顯有違誤，被告就該部
    分上訴為有理由。原判決既有上開違誤之處，即屬無可維持
    ，應由本院將原判決有關被告就附表一編號4、6所示販賣第
    二級毒品部分予以撤銷改判。
五、被告有關附表一編號4、6所示販賣第二級毒品部分之犯行，
    審酌被告正值青壯，明知第二級毒品對於身心健康、社會秩
    序之危害至深且鉅，且施用毒品者容易上癮而戒除不易，被
    告為圖免費毒品供己施用之利益，無視於國家杜絕毒品之禁
    令而販賣毒品以牟利，犯罪所生危害程度非輕，所為實不足
    取。另考量被告販賣之毒品次數、數量及價格；兼衡其坦承
    犯行之犯後態度、犯罪手段、動機、智識程度及生活狀況（
    見原審卷二第196頁）等一切情狀，分別量處如附表三編號4
    、6所示之刑，並定其應執行之刑如主文第2項所示。
六、沒收部分：
  ㈠按犯第4條至第9條、第12條、第13條或第14條第1項、第2項
    之罪者，其供犯罪所用之物，不問屬於犯罪行為人與否，均
    沒收之，毒品危害防制條例第19條第1項定有明文。經查，
    被告於原審審理時供述：其使用所有之小米廠牌手機（含門
    號0000-000000號晶片卡1張）與附表一所示購毒者聯繫交易
    毒品事宜，上述門號晶片卡係其在其他手機遭另案扣案後另
    外申請使用，該小米廠牌手機已經由其母親取回而未扣案等
    語（見原審卷二第194頁），足認上述小米廠牌手機1支為被
    告所有並供其為本案附表一所示犯行所用之物，且未扣案，
    亦無證據證明該未扣案手機已滅失，應依毒品危害防制條例
    第19條第1項、刑法第38條第4項之規定，宣告沒收之，於全
    部或一部不能沒收或不宜執行沒收時，追徵其價額。
  ㈡又按犯罪所得，屬於犯罪行為人者，沒收之。前二項之沒收
    ，於全部或一部不能沒收或不宜執行沒收時，追徵其價額。
    刑法第38條之1第1項前段、第3項定有明文。經查，被告就
    如附表一編號4、6所示犯行，各實際收取如附表一編號4、6
    「販賣價金」欄所示價金等情，業據被告於原審審理時供述
    綦詳（見原審卷二第194頁），核與如附表一編號4、6所示
    購毒者於警詢陳述或偵查中具結證述情節大致相符（見附表
    一編號4、6「證據清單」欄），上述收取價金均為犯罪所得
    ，且未扣案，各應依刑法第38條之1第1項前段、第3項宣告
    沒收，於全部或一部不能沒收或不宜執行沒收時，追徵其價
    額。
　㈢又上開被告上開宣告多數沒收，依刑法第40條之2第1項規定
    併執行之。
據上論斷，應依刑事訴訟法第369條第1項前段、第364條、第299
條第1項前段，毒品危害防制條例第4條第2項、第17條第1項、第
2項、第19條第1項，刑法第11條、第47條第1項、第38條第4項、
第38條之1第1項、第3項、第40條之2第1項，判決如主文。
本案經檢察官何宗霖提起公訴，檢察官陳祥薇移送併辦，檢察官
陳佳琳到庭執行職務。
中　　華　　民　　國　　111 　年　　1 　　月　　11　　日
            刑事第五庭    審判長法　官  鄭  永  玉
    　　　　　　　　　　　　　　法　官  周  莉  菁
  　　　　　　　　　　　　　　　法　官  卓  進  仕
以上正本證明與原本無異。     
如不服本判決應於收受送達後20日內向本院提出上訴書狀，其未
敘述上訴之理由者，並得於提起上訴後20日內向本院補提理由書
（均須按他造當事人之人數附繕本）「切勿逕送上級法院」。
因疫情而遲誤不變期間，得向法院聲請回復原狀。
                                書記官  廖  家  莉 
　　　　　　　　　　　　　　　　
中　　華　　民　　國　　111 　年　　1 　　月　　12　　日


附錄本案論罪科刑法條：
毒品危害防制條例第4條第2項
製造、運輸、販賣第二級毒品者，處無期徒刑或10年以上有期徒
刑，得併科新臺幣1千5百萬元以下罰金。
附表一：被告孫維宏販賣第二級毒品甲基安非他命部分（時間：
        民國；金額：新臺幣）
編號 購毒者 時間 交易方式及過程 販賣價金 證據清單 備註   地點     4 林○○ 109年7月28日23時許 孫維宏於左列時間前某時，以通訊軟體LINE，與林○○持用行動電話安裝之通訊軟體LINE聯繫，約定孫維宏以3,000元為代價販賣第二級毒品甲基安非他命予林○○後，孫維宏即將第二級毒品甲基安非他命1小包放在左列地點外某機車置物箱內，以供林○○拿取。嗣林○○於左列時間，抵達左列地點後，即由林○○自上開機車置物箱內取出前述第二級毒品甲基安非他命，並將價金3,000元放在該置物箱內，而交易完成。 3,000元 1.林○○警詢陳述（第6926號他字卷一第157-159頁） 2.林○○於偵訊具結證述（第6926號他字卷二第37-38頁） 3.林○○與孫維宏間之LINE對話內容翻拍照片7張（第6926號他字卷一第373-377頁） 即起訴書附表一編號4所示   臺中市○區○○街00000 號外停放機車處     6 林○○ 109年8月15日15時06分許 孫維宏於左列時間前某時許，以通訊軟體LINE，與林○○持用行動電話安裝之通訊軟體LINE聯繫約定毒品交易事宜後，林○○即於左列時間將價金2,500元匯入孫維宏指定之中華郵政股份有限公司帳號0000000000000號帳戶內予孫維宏收受。嗣林○○抵達左列地點後，孫維宏當場將第二級毒品甲基安非他命1小包販賣予林○○收受，而交易完成。 2,500元 1.林○○警詢陳述（第6926號他字卷一第265-273頁）。 2.林○○於偵訊具結證述（第6926號他字卷二第41-42頁）。 3.林○○與孫維宏間之LINE對話內容翻拍照片5 張（第6926號他卷○000-000頁）。 4.鄭○○郵局帳戶基本資料及交易明細（第6926號他字卷一第000 -000頁）。 5.林○○中國信託銀行帳戶基本資料（第309-311頁）。 即起訴書附表一編號6所示   臺中市○○街000號之4     備註：原判決附表一編號1至3、5、7至9部分業經原審判刑確定。       

附表三：被告孫維宏部分
編號 犯罪事實                             主文    罪名及宣告刑 沒收 4 附表一編號4 孫維宏販賣第二級毒品，累犯，處有期徒刑貳年玖月。 未扣案小米廠牌手機壹支（含門號0000000000號晶片卡壹張）、犯罪所得新臺幣參仟元均沒收，於全部或一部不能沒收或不宜執行沒收時，追徵其價額。 6 附表一編號6 孫維宏販賣第二級毒品，累犯，處有期徒刑貳年捌月。 未扣案小米廠牌手機壹支（含門號0000000000號晶片卡壹張）、犯罪所得新臺幣貳仟伍佰元均沒收，於全部或一部不能沒收或不宜執行沒收時，追徵其價額。 備註： ㈠原判決附表三編號1至3、5、7至9之罪業經原審判刑確定。 ㈡原判決附表二、四之被告施○○部分未上訴，業經原審判決確定